臺北高等行政法院判決
　　　　　　　　　　　　　　　　　　 94年度訴字第676號
　　　　　　　　　　　　　　　.
原　　　告　甲○○
被　　　告　臺北縣政府
代　表　人　周錫瑋(縣長)
訴訟代理人　丙○○
上列當事人間因就業服務法事件，原告不服行政院勞工委員會中
華民國93年12月24日勞訴字第0930058753號訴願決定，提起行政
訴訟。本院判決如下：
　　主  文
原告之訴駁回。
訴訟費用由原告負擔。
　　事  實
一、事實概要：原告未經許可，即於93年3月19日為訴外人林進
    雄及楊家珍向行政院勞工委員會（以下簡稱勞委會）職業訓
    練局（以下簡稱職訓局）代辦外籍看護工延展聘僱許可等就
    業服務業務，經職訓局於93年3月26日以職外字第
    0930010328號函移被告審理違章成立，被告乃依就業服務法
    第34條第2項及第65條第1項規定，於93年10月29日以北府勞
    動字第0930727579號處分書核處原告罰鍰新台幣（下同）
    300,000元。原告不服，提起訴願，亦遭決定駁回，遂向本
    院提起行政訴訟。
二、兩造聲明：
　(一)原告聲明：
    1.訴願決定、原處分均撤銷。
    2.訴訟費用由被告負擔。
　(二)被告聲明：
    1.駁回原告之訴。
    2.訴訟費用由原告負擔。
三、兩造爭點：原告是否確有未經許可即為雇主代辦外籍看護工
              之延展聘僱許可等就業服務業務之情事？
　(一)原告主張之理由：
    1.本件原告90年間曾於奇諾廣告企劃股份有限公司（以下簡
      稱奇諾公司）之關係企業奇諾越福有限公司擔任加盟招商
      及相關業務工作，因電話訪問得知楊家珍及林進雄欲聘雇
      外籍勞工看護家中老人，原告遂引薦由奇諾公司代理林進
      雄及楊家珍2位雇主申請引進印尼籍看護工。嗣引進印尼
      外籍勞工遭政府凍結，奇諾公司乃於93年2月10日發函通
      知楊家珍及林進雄無法繼續代為辦理關於外籍看護工等相
      關事宜，惟因楊家珍及林進雄雇用之印尼籍看護工將分別
      於93年4月18日及93年4月24日屆滿2年，渠等遂陸續來電
      要求原告提供協助，經原告詢問勞委會後得知申請展延聘
      僱得由雇主本人或勞力仲介機構提出申請，遂上網下載相
      關文件，然因不諳申請程序及所需文件，前後共經3次送
      件始完成申請手續。
    2.經查原告受託代雇主楊家珍及林進雄2人提出展延聘雇申
      請係以雇主個人名義提出，而非以勞力仲介機構名義，亦
      即原告僅係代雇主送件，倘若代為送件係屬違法，收件人
      員亦應於送件時拒收並告知不合法或予口頭警告，何以以
      郵寄方式送件而於寄件人處具名不會觸犯就業服務法，親
      自送件卻遭處巨額罰鍰？又本件外籍勞工已入境近2年，
      外勞扣款皆已歸扣完了，面對無利可圖之新合作關係，雇
      主臨時實難找尋新勞力仲介公司代辦相關業務，原告純粹
      係義務幫忙，倘因此觸法，誠難令人甘服。另原告僅承認
      代雇主楊家珍及林進雄2人送交申請書，並非如被告所稱
      已承認有代為申請等違章情事，且原告因非雇主本人，亦
      非仲介業者，乃於送件時聽從收件人員之指示，在聯絡人
      處簽名，並補具委託書及影印身份證，雖被告援引司法院
      大法官會議釋字第275號解釋稱原告不得因此卸免責任，
      然原告既係因職訓局收件人員之引導始於聯絡人處簽名，
      則被告據此認定原告有系爭違章情節，亦難令人信服。綜
      上所述，原處分顯有違誤，應予撤銷。
　(二)被告答辯之理由：
    1.按「未經許可，不得從事就業服務業務。．．．」、「違
      反第5條第1項、第2項第1款、第4款、第5款、第34條第2
      項、第40條第2款、第7款至第9款規定者，處新台幣
      300,000元以上1500,000元以下罰鍰。」，分別為就業服
      務法第34條第2項、第65條第1項所明定。次按「本法第35
      條第1項第4款所稱其他經中央主管機關指定之就業服務事
      項如下：1.接受委任辦理聘雇外國人之招募、引進、接續
      聘雇及申請求才證明、招募許可、聘雇許可、展延聘雇許
      可、遞補、轉換雇主、轉換工作、變更聘雇許可事項、通
      知外國人連續曠職3日失去聯繫之核備。2.經中央主管機
      關許可之私立就業服務機構，辦理在中華民國境內工作外
      國人之安排入出國、安排接受健康檢查、健康檢查結果函
      報衛生主管機關、所得稅申報與退稅、諮詢、輔導及翻譯
      。」，復為私立就業服務機構許可及管理辦法第3條所規
      定。
    2.本件原告於訴狀中業已自承其係受雇主楊家珍、林進雄之
      委託，經詢問勞委會後得知外籍看護工展延聘雇之許可得
      由雇主本人辦理，亦得委由私立就業私立就業服務機構代
      辦，乃代為辦理外籍看護工之延展許可，並於楊家珍申請
      展延聘雇許可之「雇主聘雇外籍勞工申請書」聯絡人欄位
      簽名，有雇主聘雇外籍勞工申請書可稽，足證其確有違反
      就業服務法第34條第2項規定等情，被告依法處分，洵無
      不合。次查原告既已向勞委會查詢得知外籍看護工展延聘
      僱許可之申請僅限於私立就業服務機構及雇主本人始可辦
      理，則其謂不知法令規定等語，參照司法院大法官會議釋
      字第275號解釋「人民違反法律上之義務而應受行政罰之
      行為，法律無特別規定時，雖不以出於故意為必要，仍須
      以過失為其責任條件。但應受行政罰之行為，僅須違反禁
      止規定或作為義務，而不以發生過失為其損害或危險為其
      要件，推定為有過失，於行為人不能舉證證明自己無過失
      時，即應受罰。」意旨，尚無法卸責而仍應受罰。準此，
      原處分並無違誤，原告所訴為無理由，應予駁回。
　　理  由
一、本件起訴時被告代表人為乙○○，嗣於本件訴訟程序進行中
    變更為周錫瑋，茲由其聲明承受訴訟，核無不合，應予准許
    ，合先敘明。
二、按「未經許可，不得從事就業服務業務。．．．」、「違反
    第5條第1項、第2項第1款、第4款、第5款、第34條第2項、
    第40條第2款、第7款至第9款規定者，處新台幣300,000元以
    上1500,000元以下罰鍰。」，分別為就業服務法第34條第2
    項、第65條第1項所明定。
三、本件原告有未經主管機關許可，即擅自於93年3月19日為訴
    外人林進雄及楊家珍向勞委會職訓局代辦外籍看護工延展聘
    僱許可等就業服務業務之事實，有雇主聘僱外籍勞工申請書
    及委託書影本各2份暨原告身分證正、反面影本各1紙附於原
    處分卷可稽，並為原告所不爭，自堪認為真正。原告雖以其
    不諳聘僱外籍勞工之申請程序及所需文件，係因送件時聽從
    收件人員之指示引導，乃在聯絡人處簽名並補具委託書及影
    印身份證，被告據此認定其有違章行為並進而處分，顯有違
    誤，應予撤銷等語資為主張。惟查本件雇主林進雄及楊家珍
    之外籍看護工（初次）聘僱申請事件既係經原告引薦奇諾公
    司（之前係原告委託永逸有限公司承辦，奇諾公司外勞部於
    92年6月1日承接業務）代理，衡之常情，其當對該等事務之
    代理或引進業務者之資格知之甚詳，且本次申請展延外籍看
    護工聘僱事件，原告復自承業向勞委會查詢相關事宜，參以
    其在本件雇主聘僱外籍勞工申請書上「本申請案無委任私立
    就業服務機構辦理」一欄打勾『ˇ』及委託書記載「．．委
    託甲○○（即原告）代為辦理外僑居留手續事項．．．」字
    樣等情，是其對外籍看護工展延聘僱許可之申請僅限於私立
    就業服務機構及雇主本人始可辦理一節自不容諉為不知，所
    稱不知在聯絡人處簽名及委託書之性質云云，顯係避就飾詞
    ，委無可取。至原告所言乃因其引薦奇諾公司代理林進雄及
    楊家珍申請引進印尼籍看護工，嗣因引進印尼外籍勞工遭政
    府凍結，奇諾公司又通知無法繼續代為辦理外籍看護工等相
    關事宜，基於義務幫忙，遂代為申請延展聘僱許可等情縱然
    屬實，固可諒其行為動機，然亦無解於其違章事實之成立。
    從而被告以原告未經許可即為雇主代辦外籍看護工之延展聘
    僱許可等就業服務之業務，而予以課處罰鍰，即非無據，所
    為處分，徵諸首揭條文規定，並無違誤，訴願決定予以維持
    ，亦無不合，原告徒執前詞，訴請撤銷，為無理由，應予駁
    回。
據上論結，本件原告之訴為無理由，依行政訴訟法第98條第3項
前段判決如主文。
中　　華　　民　　國　　94　　年　  12　　月　 30  　 日
                    第二庭審判長  法    官  鄭忠仁
                                  法    官  吳慧娟
                                  法    官  林育如
上為正本係照原本作成。
如不服本判決，應於送達後20日內，向本院提出上訴狀並表明上
訴理由，如於本判決宣示後送達前提起上訴者，應於判決送達後
20日內補提上訴理由書（須按他造人數附繕本）。
中　　華　　民　　國　　94　　年　  12　　月　 30  　 日
      　　　　　　　　　　　　　　書 記 官　林惠堉
